【裁判字號】    96,勞上,12
【裁判日期】    970819
【裁判案由】    給付資遣費
【裁判全文】
臺灣高等法院臺南分院民事判決          96年度勞上字第12號
上訴人即附
帶被上訴人  健鑫塑膠企業股份有限公司
法定代理人  戊○○
訴訟代理人  江信賢  律師
            蔡麗珠  律師
            熊家興  律師
            曾靖雯  律師
上訴人即附
帶被上訴人  廈門富鑫塑膠製品有限公司
法定代理人  丙○○
被上訴人即
附帶上訴人  甲○○即陳甲○○.
訴訟代理人  吳明澤  律師
上列當事人間給付資遣費事件，上訴人對於中華民國96年8月3日
台灣台南地方法院（95年度勞訴字第11號）第一審判決提起上訴
，被上訴人則提起附帶上訴，本院於97年7月29日言詞辯論終結
，判決如下：
    主  文
上訴及附帶上訴均駁回。
第二審訴訟費用關於上訴部分，由上訴人共同負擔，附帶上訴部
分由附帶上訴人負擔。
    事實及理由
壹、程序部分：
一、按當事人喪失訴訟能力或法定代理人死亡或其代理權消滅者
    ，訴訟程序在有法定代理人或取得訴訟能力之本人，承受其
    訴訟以前當然停止，惟有訴訟代理人者不適用之；另承受訴
    訟人，於得為承受時，應即為承受之聲明，民事訴訟法第17
    0條、第173條、第175條第1項分別定有明文。查本件上訴人
    健鑫公司之法定代理人已於民國（下同）96年9月28日變更
    為戊○○，有公司變更登記表（見本院卷第124、125頁）乙
    份在卷可稽，上訴人健鑫塑膠企業股份有限公司（下稱健鑫
    公司）聲請由戊○○為法定代理人承受訴訟，核無不合，應
    予准許。
二、按「被上訴人於言詞辯論終結前，得為附帶上訴」，民事訴
    訟法第460條第1項前段定有明文，是本件被上訴人於本院言
    詞辯論終結前為附帶上訴，合於上開規定。又上訴人於終局
    判決前，得將上訴撤回。但被上訴人已為附帶上訴者，應得
    其同意，民事訴訟法第459條第1項亦定有明文。本件上訴人
    即附帶被上訴人健鑫公司、廈門富鑫塑膠製品有限公司（下
    稱富鑫公司）雖同時於97年3月26日本院準備程序時表示撤
    回上訴（見本院卷第122、126頁），惟被上訴人即附帶上訴
    人甲○○（下稱被上訴人）於96年12月10日已提出附帶上訴
    ，並於97年4月1日具狀表示不同意上訴人撤回其上訴（見本
    院卷第130頁），以免影響其附帶上訴，則上訴人之撤回上
    訴，自不生撤回上訴之效力，仍應由本院就上訴人之上訴，
    及被上訴人之附帶上訴予以審理，合先敘明。
三、上訴人富鑫公司經合法通知，未於最後言詞辯論期日到場，
    核無民事訴訟法第386條各款所列之情形，爰依被上訴人之
    聲請由其一造辯論而為判決。
貳、實體部分：
一、被上訴人起訴主張：被上訴人於92年（即西元2003）12月15
    日應上訴人公司董事長丙○○聘用擔任上訴人健鑫公司及廈
    門富鑫公司駐美國聖荷西Cupertino辦事處業務經理及代收
    美國客戶樣品運費，約定每月薪資美金4,000元，並對每筆
    貨款抽取百分之5佣金，其他業務開銷附收據實報實銷。嗣
    被上訴人於95年（即西元2006）1月24日接獲董事長丙○○
    書面傳真內載：自95年1月31日起終止委任原告在美國的所
    有外貿業務，並應於一個月完成所有業務交接工作等通知。
    被上訴人自92年（2003年）12月15日起至95年（2006年）年
    1月31日止，為上訴人公司工作計2年，上訴人公司無預告而
    終止兩造勞動契約，被上訴人遂於95年3月3日列出上訴人二
    公司應給付歸墊之項目及金額；復於95年3月16日再分別傳
    真向上訴人公司請求給付。因為兩造之收支均以美金計算，
    故需換算為新台幣，並以95年3月16日台灣銀行「銀行外匯
    交易報價」1：32.500之匯率為計算之依據（聯合報95.3.17
    .B版）。則被上訴人所得請求之項目暨金額如下：
  (1)美金22,180.59元：此係佣金，即被上訴人受聘期間，自200
    6年1月26日起至2006年3月3日止之已收貨款共美金443,611
    元，已存入上訴人二公司指定之華南商業銀行福星公司帳戶
    ，上訴人依約應給付上開貨款金額百分之5佣金，即美金22,
    180.59元。
  (2)美金166.64元：此為被上訴人代墊之95年1月份手機電話費
    美金74.18元、國內傳真及電話費美金49.65元、國際傳真及
    電話費美金42.81元。合計美金166.64元。
  (3)美金4,000元：此為自95年1月26日起至同年2月25日止之薪
    資，此為被上訴人依上訴人指示辦理業務交接期間，仍屬被
    上訴人為上訴人公司工作期間，上訴人應支付薪資。
  (4)美金8,000元：此為資遣費，被上訴人在上訴人公司繼續工
    作滿2年，依勞動基準法第17條第1款規定，得請求2個月平
    均工資之資遣費。
  (5)美金21,784.73元：此為佣金，即自2005年9月28日起至2006
    年2月15日已裝船之貨品（即起訴狀附件E001），業經客戶
    陸續付款並存入上訴人公司指定之華南商業銀行福星公司帳
    戶共美金435,694.65元，上訴人應給付被上訴人百分之5佣
    金，即美金21,784.73元。
  (6)美金7,805.71元：即有關起訴狀附件之E003交易部分，自20
    05年10月14日起至2006年1月6日為止之已裝船貨品，業經客
    戶陸續付款並存入上訴人公司上開帳戶共美金156,114.10元
    ，上訴人應給付被上訴人百分之5佣金，即美金7,805.71元
    。
  (7)以上合計美金63,937.67元。因為被上訴人尚保管上訴人公
    司節餘款美金110.40元及樣品運費轉入節餘美金2,337.70元
    （合計美金2,448.10元），予以扣除後，上訴人公司應給付
    被上訴人之金額為美金61,489.57元，換算新台幣（美金1元
    ：新台幣32.500元）即為新台幣（下同）1,998,411元，爰
    求為判決：上訴人應共同給付被上訴人1,998,411元及自起
    訴狀繕本送達之翌日起至清償日止，按週年利率百分之5計
    算之利息（原審判命上訴人應給付被上訴人1,738,411元，
    及自95年4月4日起至清償日止，按週年利率百分之五計算之
    利息。上訴人聲明不服，提起上訴，上訴聲明：(一)原判決廢
    棄。
    (二)被上訴人在第一審之訴及假執行之聲請均駁回。被上訴人
    則就其餘敗訴部分則提起附帶上訴）。
二、上訴人則抗辯以：
  (一)被上訴人僅受聘於富鑫公司，丙○○與被上訴人簽立聘書之
    真意，確實是由富鑫公司委任被上訴人擔任駐美國之業務經
    理，此由被上訴人所處理之業務均屬於富鑫公司之業務，富
    鑫公司至美國參展時，僅以富鑫公司名義，並無上訴人健鑫
    公司名義；且被上訴人均將相關文件資料寄給富鑫公司，將
    收取之貨款亦均匯入富鑫公司所另外設立之訴外人福星公司
    帳戶中，又被上訴人之委任報酬亦均由富鑫公司以福星公司
    之銀行帳戶匯款給付，並非由上訴人健鑫公司給付等情可知
    。因上訴人富鑫公司於94年12月間向被上訴人表明終止委任
    關係，被上訴人置之不理，遲不交接工作，在台灣之丙○○
    得知後，乃請上訴人健鑫公司內具有英文能力之員工代擬終
    止函傳真給被上訴人，當時該名員工因不明實情，直接依上
    開聘書內容撰擬，故亦將健鑫公司誤列名於上。
  (二)依台灣地區人民與大陸地區人民關係條例第48條第1項規定
    ：「債之契約依訂約地之規定」，由被上訴人美國護照之出
    入境紀錄可知，不論是被上訴人主張本件聘書之訂約日在92
    年12月15日，或上訴人主張之93年1月14日，被上訴人均不
    在台灣；再觀之丙○○之台灣居民來往大陸通行證顯示，93
    年1月14日丙○○人在大陸，凡此足證上訴人富鑫公司與被
    上訴人簽立聘書之訂約地，絕不可能在台灣，是依據前開條
    例第48條第1項規定，被上訴人與上訴人富鑫公司間之準據
    法，自應依據大陸之法令為是。
  (三)又系爭聘書係由被上訴人書擬後，交由丙○○簽名，被上訴
    人在聘書上簽署之日期在前（西元2003年12月15日），丙○
    ○簽署之日期在後（西元2004年1月14日）。
  (四)關於被上訴人可請求之金額部分：上訴人健鑫公司及富鑫公
    司固然曾於95年1月24日共同具名傳真通知被上訴人自95年1
    月31日起終止委任被上訴人在美國所有外貿業務，並要求被
    上訴人於1個月內完成所有業務移交工作。然查事後被上訴
    人並未為任何之交接或為公司處理事務達一個月，被上訴人
    請求上訴人給付2006年1月26日至2006年2月25日之1個月薪
    資美金4,000元，為無理由；又被上訴人提出之E003其中出
    貨日1/6/2005、發票F0000000、發票金額美金32,202.81元
    、運費美金2,220元之該筆訂單與被上訴人於97年3月26日當
    庭提出之訂單，金額為23,920元，與發票金額不符，足見該
    訂單並非E003之訂單。該E003訂單確實為訴外人丁○○代為
    接洽、爭取，有丁○○與美國客戶就該訂單往來之E-mail可
    證，是該筆E003訂單並非被上訴人所接洽。
  (五)被上訴人主張依兩造簽立之聘書載明：1.所有開銷付收據實
    報實銷。2.月薪每月USD＄4,000；不包括勞保健保等，足以
    證明兩造非為勞雇關係。蓋依民法第546條第1項之規定，兩
    造於聘書約明被上訴人因處理事務之支出，由上訴人負擔，
    並同意支付被上訴人因處理事務所支出之電話費166.64美元
    ，係依上開民法第546條之規定本於委任關係而致。
三、兩造不爭執事項：
  (一)上訴人健鑫公司為經濟部核准設立公司，營業登記地址在台
    南縣仁德鄉○○村○○○街16號；上訴人富鑫公司為上訴人
    健鑫公司報請經濟部專案核准至大陸地區投資設立之公司，
    該公司於83年2月20日在大陸地區福建省廈門市註冊成立，
    登記之企業類型為外商（即上訴人健鑫公司）獨資經營，營
    業登記地址在廈門市同安區洪塘鎮蘇厝村，後來於95年5月1
    2日經中華人民共和國批准由汶萊國福星國際有限公司（FUS
    HIN INTERNATIONAL CO LTD）出資90萬元。上訴人健鑫公司
    與富鑫公司之董事長曾均為訴外人丙○○。
  (二)訴外人丙○○於93年1月14日以上訴人健鑫公司及富鑫公司
    董事長名義與被上訴人簽訂聘書1份（被上訴人部分已先於
    92年12月15日簽名），內容記載：聘請被上訴人為健鑫及富
    鑫公司駐美國聖荷西州辦事處業務經理及代收美國客戶樣品
    運費，所有開銷付收據實報實銷，月薪每月美金4,000元，
    每月固定第25日給付，每筆貨款抽取佣金百分之5（收到貨
    款後給付）等情（下稱系爭契約）；上訴人健鑫公司及富鑫
    公司嗣於95年1月24日共同具名傳真通知被上訴人自95年1月
    31日起終止委任原告在美國所有外貿業務，並要求被上訴人
    於1個月內完成所有業務移交工作。
  (三)系爭契約終止前，被上訴人依該契約已取得之報酬，係由訴
    外人福星公司（FULL STAR PLASTIC INTERNATIONAL CO LTD
    ）向臺灣華南商業銀行申設之帳戶匯款支付。
  (四)合計至原訂之95年2月25日業務交接日止，依據系爭契約約
    定應給付被上訴人之佣金報酬，兩造不爭執之金額合計為美
    金43,965.32元（即被上訴人請求之22,180.59元＋21,784.7
    3元），及被上訴人代繳之電話費用合計美金166.64元；另
    被上訴人尚保管公司款項美金2,448.10元。上開款項美金換
    算新臺幣匯率以1:32.5計算（見本院卷第58、79頁）。
四、得心證之理由：
    本件被上訴人依據系爭聘書契約請求上訴人健鑫公司及富鑫
    公司共同給付佣金、薪資及資遣費等款項，惟為上訴人所否
    認，並以上情置辯，是本件應審究者，厥為：(一)系爭契約係
    存在於被上訴人與上訴人健鑫公司之間？或被上訴人與上訴
    人富鑫公司之間？抑或被上訴人與上訴人健鑫公司及富鑫公
    司之間？(二)本件應適用台灣地區法律？或大陸地區法律？(三)
    上開聘書契約之性質為委任契約或勞動契約？(四)被上訴人可
    請求金額為多少？茲分述如下：
  (一)系爭聘書為訴外人丙○○以上訴人健鑫及富鑫公司董事長名
    義與被上訴人所簽訂，其內容記載：「茲聘請陳甲○○（英
    文）為台灣健鑫及廈門富鑫公司駐美國聖荷西州辦事處業務
    經理及代收美國客戶樣品運費」之情，此為兩造於原審不爭
    執之事實，並有系爭聘書1份可明（見原審南簡調卷第14頁
    ）。則依上開契約文義記載，訴外人丙○○係以上訴人健鑫
    及富鑫公司董事長身分代理該二公司與被上訴人訂立上開契
    約，其目的在聘請被上訴人擔任上訴人健鑫及富鑫公司駐美
    國聖荷西州業務經理之事實，至為明確，而訴外人丙○○於
    締約當時為上訴人健鑫及富鑫公司之董事長，在執行業務範
    疇內，有權代理該二公司與第三人締約或為其他法律行為，
    且其法律效果及於上訴人二公司，亦無庸置疑，是系爭契約
    存在於被上訴人與上訴人健鑫及富鑫公司間之事實，應可認
    定。此外，復由被上訴人提出卷附之訴外人丙○○於2003年
    12月18日以上訴人健鑫公司名義寄發予加拿大安大略省客戶
    SOFTY SE AL公司之信件，其內容亦係以上訴人健鑫公司及
    富鑫公司董事長身分對外宣布自即日起由新駐美代表Lisa
    Chen小姐（即被上訴人）處理上訴人健鑫公司及富鑫公司訂
    單事宜（見原審卷1第84、85頁英文信件及中文譯本），上
    訴人雖否認該私文書之真正，然經核對其上之「丙○○」簽
    名字跡，與上訴人不爭執之聘書上「丙○○」筆跡相符，應
    堪認為丙○○所為簽名無訛。參以證人乙○○（即被上訴人
    之胞妹，92年至94年間曾任職上訴人健鑫公司業務副總經理
    ）於本院到庭亦證稱：當時被上訴人在美國加州作貿易，因
    為健鑫公司拆夥業務沒人會做，伊就介紹被上訴人給健鑫公
    司，台灣業務由伊處理，美國業務就由被上訴人處理。隔年
    丙○○就要被上訴人回台灣，機票費用還是丙○○出的，當
    時丙○○都是用健鑫的名義來與我們談，出貨與接單都是用
    健鑫名義在做。廈門的富鑫公司，是台灣健鑫的子公司，也
    是健鑫百分之百投資的工廠等語（見本院卷第98頁），可見
    丙○○係代表上訴人健鑫及富鑫公司與被上訴人洽談聘用事
    宜。再佐以上訴人健鑫公司及富鑫公司嗣於95年1月24日共
    同具名傳真通知被上訴人自95年1月31日起終止委任被上訴
    人在美國所有外貿業務等事實，亦為兩造所不爭執，並有該
    份傳真在卷可稽（見原審南簡調卷第15頁）。是由訴外人丙
    ○○對外向客戶通知聘任被上訴人為上訴人健鑫及富鑫公司
    新任駐美業務代表，及嗣後終止系爭契約時，上訴人健鑫公
    司及富鑫公司復共同具名向被上訴人為終止契約之意思表示
    等事實，益徵上訴人健鑫公司及富鑫公司係共同聘請被上訴
    人擔任上開職務之事實明確，否則何須聯名通知客戶並共同
    向被上訴人為終止契約之意思表示。上訴人健鑫公司雖否認
    有聘用被上訴人云云，並無可採。至於被上訴人因系爭契約
    所收取之佣金、報酬款項係由上訴人健鑫或富鑫公司名下帳
    戶支付，應不足以影響契約當事人之認定，從而上訴人健鑫
    公司另以被上訴人已收取之報酬係由訴外人福星公司帳戶匯
    款支付一情，否認兩造間之聘用關係存在等情，非有理由。
    再者，上訴人富鑫公司自認與被上訴人間之聘用關係存在，
    兩造對此部分事實並無爭執，雖證人即上訴人富鑫公司前任
    總經理林文呈於原審到庭附和上訴人之證詞稱：上訴人富鑫
    公司為健鑫公司在大陸地區投資之子公司，只負責將健鑫公
    司提供的原料予以加工生產，不能對外接受訂單出口，對外
    均是以健鑫公司接受訂單，美國業務是以上訴人健鑫公司名
    義處理，富鑫公司要聘僱人員，要經過伊簽名，不然無效，
    董事長不可以代理公司聘僱人員，大陸公司要聘用外籍人員
    或臺灣人員也要經過當地健康檢查通過，才能申請在大陸地
    區就業，在伊任職期間沒有聘用被上訴人，也沒有發過薪水
    給被上訴人等語，否認上訴人富鑫公司聘用被上訴人云云（
    見原審卷第100至103頁），然上訴人富鑫公司董事長丙○○
    既依法有權對外代理該公司與第三人簽訂契約，故系爭聘用
    契約於丙○○以上訴人富鑫公司董事長名義與被上訴人達成
    意思表示合致時，即對上訴人富鑫公司發生效力，不因上訴
    人富鑫公司未對外接收訂單或未在大陸地區申請聘用被上訴
    人（況被上訴人係受聘在美國處理業務，並非在大陸地區任
    職，故應無申請大陸地區工作證之必要），或未實際支付被
    上訴人報酬等情事，致影響其契約效力，是證人林文呈所為
    證述尚不足以否定上訴人健鑫公司、富鑫公司與被上訴人間
    之聘用關係。又系爭契約既未明定以上訴人富鑫公司總經理
    簽名或同意始發生效力之停止條件，證人林文呈陳稱該契約
    未經其簽名，不生效力云云，亦無可採。從而，系爭聘書契
    約存在於被上訴人與上訴人健鑫及富鑫公司之間，應堪認定
    。上訴人健鑫公司主張系爭契約僅存在於上訴人富鑫公司與
    被上訴人間，即屬無據。
  (二)又按台灣地區與大陸地區人民關係條例所稱之「人民」，包
    括自然人、法人、團體及其他機構，該條例施行細則第2條
    定有明文。次按台灣地區人民與大陸地區人民間之民事事件
    ，除本條例另有規定外，適用台灣地區之法律；又債之契約
    依訂約地之規定，但當事人另有約定者，從其約定。前項訂
    約地不明而當事人又無約定者，依履行地之規定，履行地不
    明者，依訴訟地或仲裁地之規定，台灣地區與大陸地區人民
    關係條例第41條第1項及第48條分別定有明文。查本件被上
    訴人及上訴人健鑫公司均為台灣地區之人民及公司，就系爭
    聘書契約所生之爭議，應適用台灣地區法律即中華民國法律
    ，殆無疑義。惟上訴人廈門富鑫公司係上訴人健鑫公司報請
    經濟部專案核准至大陸地區投資設立之公司，為大陸地區法
    人，有關被上訴人與上訴人廈門富鑫公司之間就系爭契約爭
    議，究應適用台灣地區法律或大陸地區法律，即有疑問。然
    查兩造間聘用契約，並無另行約定訂約地，是依上開規定，
    即應審究其訂約地為何，如訂約地不明，依履行地之規定，
    履行地不明者，依訴訟地或仲裁地之規定。對此，被上訴人
    主張系爭契約係其於92年12月來台至上訴人健鑫公司與丙○
    ○達成合意，訂約地在上訴人健鑫公司台南縣仁德鄉○○村
    ○○○街16號營業處所等語，上訴人則以該聘書為丙○○於
    93年1月14日在上訴人廈門富鑫公司大陸營業所簽名，訂約
    地應在大陸地區云云置辯。經查，依據卷附之訴外人丙○○
    入出境紀錄顯示（見原審卷1第169頁），丙○○於2004年1
    月4日出境，同年2月22日始入境，以其簽立系爭契約聘書當
    時（即2004年1月14日），固確實未在我國境內，是上訴人
    主張丙○○簽名係在上訴人廈門富鑫公司大陸營業址所為等
    情，應屬實在。然觀以證人乙○○於原審證述：伊見過該聘
    書，是被上訴人回美國後，於2004年1月份傳真予伊，當時
    聘書上已有丙○○簽名，在此之前，被上訴人曾二次來台有
    ，一次是在2003年11月份，一次是在2003年12月份，第二次
    還住在上訴人健鑫公司二樓董事長的住處。第一次是其介紹
    被上訴人來見上訴人公司法定代理人丙○○，目的是要商談
    被上訴人受聘處理美國業務的事情。雙方第一次見面就經丙
    ○○口頭確認要聘用被上訴人。至於薪資報酬當時還未具體
    確定，雙方還在觀察期，但被上訴人已經開始被授權為上訴
    人健鑫公司處理美國那邊的業務。被上訴人第二次來上訴人
    健鑫公司，是來學習塑膠產品的基本知識，第二次雙方已經
    就薪資有初步的商談，其當時因為有家事所以沒有全程陪同
    在場，據被上訴人告知，她有跟董事長表示希望的待遇，董
    事長也說要再回去跟股東商量。其當時有跟被上訴人表示說
    ，一定要有白紙黑字正式的聘書才算數。所以第二次被上訴
    人回美國之後，約一、二週之後就傳真受聘的正式聘書給其
    看等語（見原審勞訴卷2第99頁）。另於被上訴人兩次來台
    期間亦陪同在場之證人林文呈於原審復證稱：「被上訴人受
    聘的薪資四千美金是我居中促成。被上訴人第一次到上訴人
    健鑫公司，被上訴人開價要四千多美金，上訴人（指丙○○
    ）主張三千多美金，我當時出面幫他們協調，被上訴人第二
    次來的時候，雙方就確認被上訴人受聘的每月薪資四千美金
    及5%的抽成。」等語，並證實上訴人法定代理人丙○○於被
    上訴人第一次到健鑫公司時即表示要聘用被上訴人，僅雙方
    還在商談薪水問題等情節（見原審卷2第101頁），核與證人
    乙○○證述被上訴人第一次來台時即與上訴人法定代理人丙
    ○○達成聘用合意，第二次來台再度磋商確定報酬等情節大
    致相同，其等證詞當可採信，本院參酌系爭聘書上被上訴人
    之簽名日期係在2003年12月15日，該日期確實與上二證人陳
    稱雙方達成聘用合意及報酬細節之時間相互符合，而上訴人
    法定代理人丙○○之簽名日期雖為2004年1月14日，然其在
    緊接該日期之後，另註明有「由2004年1月1日起（前另補償
    ）」等字樣，亦有該聘書在卷可稽（見原審南簡調字卷第14
    頁），觀其文義，應係指聘書約定之報酬自2004年1月1日起
    算，在此之前之報酬則另予補償，可證明被上訴人受聘為上
    訴人公司處理事務之時間，應在2004年1月1日之前即已開始
    ，否則聘書毋庸另予載明「補償」字樣。再由上訴人之法定
    代理人丙○○於被上訴人簽名後三日即2003年12月18日，旋
    即向加拿大安大略省客戶SOFT YSEAL公司寄發信件表明自即
    日起由被上訴人擔任上訴人健鑫及富鑫公司駐美業務代表等
    情事，益徵被上訴人與上訴人法定代理人丙○○在上開人事
    任用信函寄發前已達成聘用合意之事實，至為明確。綜合上
    開事證，足見系爭聘用契約於被上訴人兩次回台期間（即92
    年11月、12月），與上訴人法定代理人丙○○即達成聘用合
    意及報酬細節，因而發生效力之事實，洵堪確定，故被上訴
    人主張系爭契約之訂約地，應在台灣地區，應屬真實。而上
    訴人法定代理人丙○○事後簽發聘書之時間，乃系爭契約生
    效後之後續書面補正行為，核與契約生效與否無涉，其簽名
    地點亦非可遽認係契約之訂約地，上訴人執此謂丙○○簽名
    地點在上訴人富鑫公司大陸地區營業地，並主張本件契約之
    訂約地在大陸地區，認應適用大陸地區法律云云，難認有據
    。本件被上訴人與上訴人健鑫及廈門富鑫公司之聘用關係，
    適用台灣地區即中華民國法律，應堪認定。
  (三)又被上訴人附帶上訴主張依據勞動基準法請求上訴人給付二
    個月資遣費美金8,000元等語，惟按「勞動基準法所規定之
    勞動契約，係指當事人之一方，在從屬於他方之關係下，提
    供職業上之勞動力，而由他方給付報酬之契約，與委任契約
    之受任人，係以處理一定目的之事務，具有獨立之裁量權者
    有別；而公司之員工與公司間係屬僱傭關係或委任關係，應
    以契約之實質關係為判斷，不得以公司員工之職務名稱逕予
    推認。次按所謂委任，係指委任人委託受任人處理事務之契
    約而言。委任之目的，在一定事務之處理。故受任人給付勞
    務，僅為手段，除當事人另有約定外，得在委任人所授權限
    範圍內，自行裁量決定處理一定事務之方法，以完成委任之
    目的。而所謂僱傭，則指受僱人為僱用人服勞務之契約而言
    。僱傭之目的，僅在受僱人單純提供勞務，有如機械，對於
    服勞務之方法毫無自由裁量之餘地。兩者之內容及當事人間
    之權利義務均不相同」（最高法院91年度台上字第1795號、
    83年度台上字第1018號判決參照）。本件被上訴人受聘擔任
    上訴人健鑫及富鑫公司之駐美辦事處業務經理，綜理上訴人
    公司在美加地區之一切內外營運業務，其工作內容包括商品
    推銷招攬，客戶訂單審查、簽約及交貨，並代收客戶運費、
    款項，暨墊之代支辦事處行政開銷等事務等情，為兩造所不
    否認，足見被上訴人處理上訴人公司美加地區業務應具有相
    當之獨立裁量權限，與勞動契約之受僱人，在人格上及經濟
    上完全從屬於雇主，對雇主之指示具有規範性質之服從，並
    不相同。故兩造間之聘用契約應係委任關係，非屬勞動基準
    法所規範之勞僱契約，至為明確。被上訴人雖主張兩造間聘
    用契約性質係僱傭契約，依據勞動基準法規定，請求上訴人
    公司給付資遣費部分，即非有據。
  (四)兩造間所訂立系爭聘用契約既係屬委任契約，則被上訴人依
    上開聘用契約所得請求之金額如下：
  1.有關上訴人請求佣金美金43,965.32元（即22,180.59元＋21
    ,784.73 元）及代墊費用美金166.64元部分，上訴人對此不
    爭執，並陳明同意給付，故被上訴人請求此部分金額，為有
    理由，應予准許。
  2.被上訴人請求上訴人給付業務（移）交接期間之薪資報酬，
    即自95年1月26日起至95年2月25日為止之1個月薪資美金4,0
    00元部分，上訴人雖以被上訴人實際上無任何業務交接或繼
    續處理事務情事，否認被上訴人此部分請求權云云，然查，
    上開業務之一個月交接期間，乃上訴人公司於95年1月24日
    通知終止委任契約時所要求，且截至該契約終止時為止，被
    上訴人受委任為上訴人公司處理美加地區所有營運業務已達
    二年之久，確亦有辦裡業務交接之必要，又於交接期間，被
    上訴人所處理者仍為上訴人公司業務，性質上自應視同委任
    期間之延長，故被上訴人請求上訴人給付上開業務（移）交
    接期間之報酬，亦有理由，應予准許。
  3.另被上訴人請求上訴人給付2005年10月14日至2006年1月6日
    期間已裝船貨品訂單佣金美金7,805.71元部分（即E003清單
    記載之交易紀錄部分，見原審卷1第91頁），上訴人對於清
    單上載之貨款金額均已向客戶收取之事實，並無爭執，惟其
    以最後一筆2006年1月6日訂單並非被上訴人任期內所接洽取
    得，乃屬訴外人丁○○取得之交易，且被上訴人提出之E003
    訂單與發票金額不符，抗辯被上訴人上開請求金額應扣除該
    筆貨款部分云云。然查，該筆訂單之出貨日確實為2006年1
    月6日之情，為上訴人所不爭執（見原審卷2第97、98頁），
    顯示該筆訂單之出貨日期仍在被上訴人受聘期間甚明，且被
    上訴人當時尚未接獲上訴人終止契約通知（上訴人乃於2006
    年1月24日始通知上訴人終止契約），自仍繼續為上訴人接
    洽訂單處理業務。又上訴人抗辯被上訴人提出之E003訂單金
    額與發票金額不符云云，惟查依證人乙○○於本院證稱：「
    我們收訂單是個大約數量，小尺寸的訂單，我們一箱裡面有
    兩捲，訂單上有單數捲的話，我們會把他加上雙數捲，這樣
    箱子才能裝滿，只要生產多餘的，貨櫃能塞上去的都會裝上
    去，所以與訂的數量相差不大，金額也相差不大，不會做的
    剛好。金額也會以實際出貨的金額給我，我們是以實際海關
    出貨的數量收款，也是以貨櫃清單及發票來收款，並不是依
    照訂單來收款，不是訂單與出貨的數量都一樣。」等語（見
    本院卷第146頁），衡諸上開裝載貨物數量情形，能裝船即
    裝滿，未必與訂約數量相符，故訂單金額與實際出貨金額未
    必相符一致，應屬實情，自難以發票金額與訂單金額不符而
    即遽認上開訂單並非被上訴人所接洽。況上訴人法定代理人
    丙○○復自陳於被上訴人受聘期間，並無另聘請其他人處理
    相同業務等語在卷（見原審卷2第83頁），是故於上開被上
    訴人受聘期間，既僅被上訴人一人受聘接洽訂單業務，該筆
    訂單應為被上訴人所接洽取得之事實，已屬明確。上訴人上
    開抗辯，應非事實，不可採信，其於本院聲請傳訊之證人丁
    ○○亦未到庭證明，自無從採憑。是前揭Ｅ003清單上載之
    貨款既均屬於被上訴人受任期間接洽取得之交易所得，依兩
    造契約約定之報酬，上訴人自應按該貨款金額給付百分之5
    佣金，故此部分被上訴人請求上訴人應給付訂單佣金美金7,
    805.71元部分，亦應准許。
  4.綜上，被上訴人依據兩造聘用契約可請求上訴人給付之金額
    合計為美金55,937.67元（即22,180.59＋21,784.73＋166.6
    4＋4,000＋7,805.71＝55,937.67元），經扣除上訴人主張
    抵銷之被上訴人保管款美金2,448.10元（見被上訴人95年3
    月24日起訴狀），上訴人應給付被上訴人美金53,489.57元
    ，以兩造合意之美金換算新臺幣匯率1:32.5計算（見原審卷
    1第157頁），即為新台幣1,738,411元（小數點以下四捨五
    入），並無不合。
五、綜上所述，被上訴人主張依系爭聘用契約請求上訴人給付新
    台幣1,738,411元，及自起訴狀繕本送達翌日（即95年4月4
    日，見原審南簡調卷第24頁）起至清償日止，按週年利率百
    分之五計算之利息，為有理由，應予准許；逾此金額之請求
    ，即無理由。原審就此部分為上訴人敗訴之判決，並依兩造
    之聲請准供擔保為假執行及免假執行之宣告，核無不當，上
    訴意旨指摘原判決此部分不當，求予廢棄改判，為無理由，
    應予駁回；至被上訴人之附帶上訴，就被上訴人之敗訴部分
    （指資遣費部分）指摘原判決不當，求予廢棄改判，亦無理
    由，應予駁回。
六、本件事證已臻明確，兩造其餘攻擊防禦方法及證據資料，核
    與本件判決結果不生影響，毋庸一一論述，併予敘明。
據上論結，本件上訴及附帶上訴均無理由，依民事訴訟法第463
條、第449條第1項、第385條第1項前段、第78條、第85條第1項
前段判決如主文。
中    華    民    國    97    年    8     月    19    日
                  民事第三庭審判長法  官  陳光秀
                                  法  官  李文賢
                                  法  官  莊俊華
上為正本係照原本作成。
上訴人如對本判決上訴，須於判決送達後20日內向本院提出上訴
狀，未表明上訴理由者，應於上訴後20日內，向本院提出理由書
（須附繕本）。依法須繳納裁判費並應委任律師為訴訟代理人，
始得上訴。
被上訴人不得上訴。
中    華    民    國    97    年    8     月    21    日
                                  書記官  吳銘添
【附記】
民事訴訟法第466條之1：
(1)對於第二審判決上訴，上訴人應委任律師為訴訟代理人。但上
  訴人或其法定代理人具有律師資格者，不在此限。
(2)上訴人之配偶、三親等內之血親、二親等內之姻親，或上訴人
  為法人、中央或地方機關時，其所屬專任人員具有律師資格並
  經法院認為適當者，亦得為第三審訴訟代理人。
民事訴訟法第466條之2：
  上訴人無資力委任訴訟代理人者，得依訴訟救助之規定，聲請
  第三審法院為之選任律師為其訴訟代理人。


司法院資訊處製作；財團法人民間司法改革基金會備份。
